【裁判字號】    92,交聲,21
【裁判日期】    920530
【裁判案由】    違反道路交通管理處罰條例聲明異議
【裁判全文】
臺灣苗栗地方法院交通事件裁定                      九十二年度交聲字第二一號
    移 送機 關  交通部公路總局新竹區監理所苗栗監理站
    異  議  人
    即受處分人  甲○○
右列受處分人因違反道路交通管理處罰條例案件，對於交通部公路局新竹區監理所苗
栗監理站於中華民國九十一年十一月十五日所為之處分（原處分案號：竹監苗字第裁
五四─Ｚ00000000號裁決），聲明異議，本院裁定如左：
    主  文
原處分撤銷。
甲○○不罰。
    理  由
一、原處分機關係以受處分人即異議人甲○○於九十一年十一月十五日凌晨四時四十
    五分許，飲酒後駕駛車號８Ａ─二三二一號自用小客車，行經國道一號公路北上
    一一七公里處，經警測試其呼氣酒精測試值為每公升一‧四三毫克，而舉發其酒
    精濃度過量駕車，交通部公路總局新竹區監理所苗栗監理站則以受處分人有違反
    道路交通管理處罰條例第三十五條第一項第一款規定，於九十二年一月二十日以
    竹監苗字第裁五四─Ｚ00000000號裁決裁處受處分人罰鍰新臺幣三萬四
    千五百元，吊扣駕駛執照十二個月。
二、按犯罪事實應依證據認定，無證據不得推定其犯罪事實；又不能證明被告犯罪者
    ，應諭知無罪之判決，刑事訴訟法第一百五十四條、第三百零一條第一項分別定
    有明文。法院受理交通事件，準用刑事訴訟法之規定，道路交通管理處罰條例第
    八十九條前段定有明文，且認定不利於被告之事實須依積極證據，苟積極證據不
    足為不利於被告事實之認定時，即應為有利於被告之認定（最高法院三十年台上
    字第八一六號判例參照），參以最高法院七十六年台上字第四九八六號判例「認
    定犯罪事實所憑之證據，雖不以直接證據為限，間接證據亦包括在內，然而無論
    直接證據或間接證據，其為訴訟上之證明，須於通常一般之人均不致有所懷疑，
    而得確信其為真實之程度者，始得據為有罪之認定，倘其證明尚未達到此一程度
    ，而有合理之懷疑存在而無從使事實審法院得有罪之確信時，即應由法院為諭知
    被告無罪之判決」意旨，於法院審理行為人違反道路交通管理處罰條例案件時，
    當有其適用。易言之，法院於審理行為人違反道路交通管理處罰條例案件，當踐
    行完畢調查證據之程序後，為事實之認定時，如就原處分機關所認定之行為人違
    規之事實仍有合理之訴訟上懷疑，而無法百分之百確信行為人確有該當於道路交
    通管理處罰條例各該處罰條文之構成要件事實時，即應依訴訟上之待證事實「倘
    有懷疑，則從被告之利益作解釋」之證據法則，作對受處分人有利之認定。
三、訊據受處分人即異議人甲○○堅詞否認有於右揭時、地，因酒精濃度過量駕車而
    經警當場舉發之情事，辯稱：本案舉發單，上面「甲○○」並非伊本人所簽，伊
    之駕照於九十年一月二十日，在臺南巿遺失，之後於同年六月二日即曾遭人盜用
    伊駕照上之資料，並偽簽名於罰單上，幸經臺北巿警察局中山分局自行調查後，
    函請監理站撤銷裁決，才還伊清白，本案亦係該人再次偽造文書，伊非行為人，
    不應受裁罰等語。經查：
（一）確實有人於九十一年十一月十五日凌晨四時四十五分許，因飲酒後駕駛車號８
      Ａ─二三二一號自用小客車，行經國道一號公路北上一一七公里處，經警測試
      其呼氣酒精測試值為每公升一‧四三毫克，而當場舉發其酒精濃度過量駕車，
      該人並在舉發單上簽「甲○○」之姓名，此有內政部警政署國道公路警察局舉
      發違反道路交通管理事件通知單（以下簡稱舉發單）在卷可稽。
（二）惟本案受處分人甲○○之駕駛執照前曾於九十年一月二十日在臺南巿遺失，並
      於同年一月二十九日申報遺失補照，此有交通部公路局嘉義區監理所臺南監理
      站於九十二年四月八日以嘉監南字第０九二０００七四二三號函文說明在卷可
      稽（附於本院卷第五二頁）。另曾有人於九十年六月二日凌晨四時三十三分許
      ，亦駕駛車號８Ａ─二三二一號自用小客車，行經臺北巿松江路與民生東路口
      ，經警當場舉發呼氣酒精測試值為每公升一‧四毫克，超過標準值，該人並提
      供本案受處分人之基本年籍資料供警員填載，且在該舉發單上簽「甲○○」姓
      名，嗣經受處分人提出申訴，臺北巿政府警察局中山分局查證結果，認該行為
      人應係冒甲○○之名偽造文書，遂函請裁決機關撤銷裁決一情，此有受處分人
      提出該分局於九十年八月二十四日以北巿警中分交字第九０六三八四九三００
      號函覆受處分人說明文（附於本院卷第七頁）、該分局於九十二年三月二十八
      日以北巿警中分交字第０九二六一四一四四００號函覆本案前開案件查證情形
      及隨函所附該案舉發單、查證資料等在卷可稽（附於本院卷第四十至四八頁）
      ，雖經本院將該舉發單及本案舉發單，連同受處分人平日書寫及當庭書寫之姓
      名筆跡，送請法務部調查局鑑驗，因認該二筆舉發單上「甲○○」字跡模糊不
      清、過於潦草，而無法鑑定，惟觀以該二份舉發單上之「甲○○」之字跡，均
      出自同一人之手，，且明顯與本案受處分人當庭書寫及其提出之平日書寫之字
      跡不同，此有受處分當庭及平日字跡置於證物袋可稽，且該二份舉發單記載行
      為人所駕駛之車號，亦均是８Ａ─二三二一號自用小客車，而該車車主周麗華
      亦於前揭分局調查時，說明曾將借輛借予綽號「阿俊」之人，此有詢問筆錄一
      份在卷可參（附於本院卷四一至四三頁），則本案行為人與前揭經臺北巿政府
      警察局中山分局查證後，認定冒甲○○之名偽造文書之人，應係同一人，因受
      處分人確實曾遺失駕駛執照，且曾遭人冒其名偽簽舉發單，則受處分人辯稱：
      本案應係有人於本案舉發單所載時間、地點違規駕車經警當場攔獲時，冒伊資
      料並偽簽姓名等語，有此可能，則受處分人非本案經警當場舉發酒精濃度過量
      駕車之行為人一情，已達通常一般人均不致有所懷疑之程度。從而，原處分機
      關係以受處分人有違反道路交通管理處罰條例第三十五條第一項第一款規定，
      於九十二年一月二十日以竹監苗字第裁五四─Ｚ00000000號裁決裁處
      受處分人罰鍰新臺幣三萬四千五百元，吊扣駕駛執照十二個月之裁決，因尚有
      合理之懷疑存在而無從得受處分人有此違規之確信，原處分機關之裁決，尚嫌
      速斷。本件異議為有理由，應將原處分撤銷並諭知受處分人不罰，以資適法。
四、據上論斷，應依道路交通案件處理辦法第二十條前段，裁定如主文。
中      華      民      國    九十二    年    五    月    三十          日
                                臺灣苗栗地方法院交通法庭
                                      法  官   黃賢婷
右正本證明與原本無異。
如不服本裁定，應於裁定送達後五日內向本院提出抗告狀。
                                      書記官   周巧屏
中      華      民      國    九十二    年    六    月    二            日
 


司法院資訊處製作；財團法人民間司法改革基金會備份。
